臺灣高等法院交通事件裁定　　　　　　100年度交抗字第315號
抗　告　人
即受處分人　鄭明昀
上列抗告人因違反道路交通管理處罰條例案件，不服臺灣臺北地
方法院100年度交聲字第75號，中華民國100年2月17日裁定（台
北市交通事件裁決所100年1月12日北市裁罰字第裁22-AEX391041
號裁決書），提起抗告，本院裁定如下：
    主  文
抗告駁回。
    理  由
一、原裁定略以：抗告人即受處分人鄭明昀於民國98年10月20日
    21時52分許，騎乘車號835-EQB號重型機車，行經臺北市○
    ○○路479號巷口前，經員警攔檢並當場測得其吐氣所含酒
    精濃度達每公升0.70毫克，原處分機關乃依道路交通管理處
    罰條例第35條第1項第1款規定，裁處罰鍰4萬5千元，惟因檢
    察官緩起訴已繳納2萬5千元，固命應繳納不足之罰鍰2萬元
    部分，並應參加道路交通安全講習。受處分人雖辯稱：伊已
    因上開酒駕違規而經檢察官處以緩起訴處分，命向國庫繳交
    2萬5千元及完成6小時交通安全講習，實無一事二罰之理云
    云。然受處分人上開酒駕行為，係一行為同時觸犯刑事法律
    及違反行政法上義務規定，而刑事部分業據臺灣臺北地方法
    院檢察署檢察官以98年度偵字第26501號為緩起訴處分確定
    ，其期間為1年，並命受處分人應於緩起訴處分確定後2個月
    內向國庫支付新台幣2萬5千元，並於緩起訴處分確定後10個
    月內接受6小時之道路交通安全講習，嗣該緩起訴處分期滿
    並未經撤銷，受處分人並已履行緩起訴所附條件等情，有上
    開刑事偵查案件緩起訴處分書及相關卷證資料可參。上開緩
    起訴處分，雖未為行政罰法第26條第2項所明定，然衡以緩
    起訴處分之效果與不起訴處分相同，參酌行政罰法第26條第
    2項之立法意旨，及道路交通管理處罰條例第35條第8項規定
    ，因認原處分機關命受處分人補繳不足之2萬元部分，並無
    不合，惟原處分機關另命參加道路交通安全講習部分，則因
    與上開緩起訴之履行條件有競合之情形，依行政罰法第26條
    第1項前段規定，自不應再施以行政罰，該部分雖未據受處
    分人聲明異議，惟因與上開罰鍰之裁處，均係基於一個交通
    違規行為而來，仍為原法院所得審究之範疇，從而，原法院
    乃以原處分機關對於命參加道路安全講習部分有不當為由，
    將原處分撤銷，更為裁處受處分人罰鍰2萬元等語。
二、抗告意旨略以：受處分人上開酒駕違規行為，業經檢察官命
    向國庫繳納新台幣2萬元並參加六小時道路安全講習，故原
    法院又命受處分人繳納2萬元罰鍰一節，顯已違反行政罰法
    第26條關於一事二不罰之規定，爰請准將罰鍰部分之行政罰
    予以撤銷云云。
三、經查：
  (一)按一行為同時觸犯刑事法律及違反行政法上義務規定者，依
    刑事法律處罰之，但其行為應處以其他種類行政罰或得沒入
    之物而未經法院宣告沒收者，亦得裁處之；前項行為如經不
    起訴處分或為無罪、免訴、不受理、不付審理之裁判確定者
    ，得依違反行政法上義務規定裁處之，此行政罰法第26條定
    有明文。所謂一事不二罰原則，探究其立法目的，無非以一
    行為同時觸犯刑事法律及違反行政法上義務規定時，由於刑
    罰與行政罰同屬不法行為之制裁，而刑罰之懲罰作用較強，
    依刑事法律處罰即足資警惕，實無一事二罰再處行政罰之必
    要，但罰鍰以外之沒入或其他種類行政罰，因兼具維護公共
    秩序之作用，為達行政目的，行政機關仍得併予裁處。然道
    路交通管理處罰條例第35條第8項亦規定：「前項汽車駕駛
    人，經裁判確定處以罰金低於本條例第92條第3項所訂最低
    罰鍰基準規定者，應依本條例裁決繳納不足最低罰鍰之部分
    」，參以該條項係94年12月28日增訂，並於95年3月1日施行
    ，對照行政罰法第26條關於一事不二罰之規定，係於94年2
    月5日公布，於95年2月5日施行，顯見該項規定之立法目的
    應係考量適用行政罰法第26條後，在酒後駕車違規應受刑事
    處罰者，刑罰處罰額度低於行政罰之流弊，參以大法官解釋
    釋字第503號所揭示：「違反作為義務之行為，同時構成漏
    稅行為之方法而處罰種類相同者，如從其一重處罰已足達成
    行政目的時，即不得再就其他行為併予處罰，始符憲法保障
    人民權利之意旨」之法理，亦徵上開大法官會議解釋並未排
    除因前揭刑事處罰偏低所產生不合理之流弊而特別立法補繳
    差額之情形。
  (二)本件受處分人上開酒後超過規定標準而駕駛動力交通工具之
    行為，同時涉犯道路交通管理處罰條例第35條第1項第1款規
    定及刑法第185條之3之公共危險罪，其中刑事部分，已經臺
    灣臺北地方法院檢察署檢察官為緩起訴處分確定，而受處分
    人復已履行緩起訴之條件等情，業據原裁定論述綦詳。衡以
    緩起訴處分附加條件之履行固非刑法所定刑罰之種類，但已
    影響被告之財產權權益，具有實質刑罰之效果，實質上應可
    該當行政罰法第26條第1項「依刑事法律」之刑事處分規定
    及道路交通管理處罰條例第35條第8項規定之「罰金」。從
    而，原法院依道路交通管理處罰條例第35條第8項規定，對
    於原處分機關裁罰受處分人罰鍰4萬元一節，認受處分人雖
    已依檢察官緩起訴處分命令支付2萬5千元，其尚不足之2萬
    元部分，依前揭說明，仍應就差額部分（即2萬元）予以裁
    罰，自屬有據，因認受處分人認本件再科以罰鍰，顯違反一
    事不二罰云云，容有誤會。
據上論斷，應依道路交通事件處理辦法第25條，刑事訴訟法第41
2條，裁定如主文。
中    華    民    國   100    年    3     月    31    日
                  刑事第二庭審判長法  官  洪光燦
                                  法  官  李麗玲
                                  法  官  林恆吉
以上正本證明與原本無異。
不得再抗告。
                                  書記官  陳盈璇
中    華    民    國   100    年    3     月    31    日